---
title: "Cours 1"
output:
  html_document:
    toc: true
    toc_float: true
---

```{r setup, include=FALSE}
knitr::opts_chunk$set(echo = TRUE)
```

Dans ce cours, nous verrons les bases pour bien commencer.

## Pré-requis

Avant de démarrer ce cours, il faut installer :
- R ([ici](https://cran.r-project.org/))
- Rstudio ([ici](https://www.rstudio.com/products/rstudio/download/)) : il s'agit d'une interface graphique pour R.

Note : Ne commencez pas tant que l'installation n'est pas correctement réalisée.

## Ouvrir R

### Dans une console 

Dans une console, il suffit de saisir le commande : R

### Dans Rstudio

Ici rien à faire, Rstudio ouvre automatiquement un console R.

## Premier pas 

R est avant tout une calculatrice extrêmement puissante.

```{r}
1+1/4
```

```{r}
(1+1)/4
```

```{r}
21.3*3
```

## Qu'est ce qu'une fonction?

Une fonction est un ensemble de commandes pré-programmées.
Une fonction se caractérise par 

* Son nom
* Ses arguments (informations préalables, nécessaires à l'exécution de la fonction). Ses arguments sont placés entre parenthèses.


Exemples de noms de fonction : ```cos(); mean(); var();```

Exemple d'utilisation : Racine carrée de 16
```{r}
sqrt(16)
```

## Gérer son répertoire de travail

Dans quel répertoire je travaille? ```getwd()```

Changer de répertoire : ```setwd()```

Mise en pratique :
```{r}
getwd()
```

```{r}
setwd("..")
getwd()
```

## Obtenir de l'aide 

Pour avoir de l'aide, il existe plusieurs méthodes :

* ?NomDeLaFonction :```?mean```
* help(NomDeLaFonction) : ```help(mean)```
* ```help.start()```
* Google !

Dans l'aide, vous trouverez différentes sections :

Sections      | Indications
------------- | -------------
*Description* | A quoi sert la fonction ?
*Usage*       | Comment utiliser la fonction ?
*Arguments*   | Quels paramètres utilise la fonction en entrée ?
*Details*     | Description technique de la fonction
*Value*       | Quels paramètres sont retournés par la fonction en sortie ?
*See also*    | Existe-t-il des fonctions similaires ?
*Exemple*     | Cas concrets d'utilisation de la fonction


## Quitter la session en cours

Pour quitter R, tapez la fonction suivante : ```q()```

A la question : ```Save worksapce image?```, il faut toujours répondre n.

